【裁判字號】    97,上訴,1557
【裁判日期】    970604
【裁判案由】    違反槍砲彈藥刀械管制條例
【裁判全文】
臺灣高等法院刑事判決                97年度上訴字第1557號
上  訴  人
即  被  告  丙○○
選任辯護人  楊貴森律師
上  訴  人
即  被  告  戊○○
選任辯護人  邱鎮北律師
上  訴  人
即  被  告  丁○○
選任辯護人  陳怡均律師
            周威君律師
上  訴  人
即  被  告  乙○○
選任辯護人  邱清銜律師
上列被告等因違反槍砲彈藥刀械管制條例案件，不服臺灣桃園地
方法院96年度訴字第1554號，中華民國97年2 月29日第一審判決
（起訴案號：臺灣桃園地方法院檢察署96年度偵字第18870、208
04號），提起上訴，本院判決如下：
    主  文
原判決撤銷。
丙○○未經許可，持有手槍，處有期徒刑陸年，併科罰金新臺幣
拾萬元，罰金如易服勞役，以新臺幣壹仟元折算壹日。扣案如附
表所示之物均沒收。
戊○○共同未經許可，寄藏手槍，處有期徒刑伍年參月，併科罰
金新臺幣陸萬元，罰金如易服勞役，以新臺幣壹仟元折算壹日。
扣案如附表所示之物及金色大紙袋壹個，均沒收。
乙○○共同未經許可，寄藏手槍，處有期徒刑參年陸月，併科罰
金新臺幣參萬元，罰金如易服勞役，以新臺幣壹仟元折算壹日。
扣案如附表所示之物及金色大紙袋壹個，均沒收。
丁○○共同未經許可，寄藏手槍，處有期徒刑參年，併科罰金新
臺幣貳萬元，罰金如易服勞役，以新臺幣壹仟元折算壹日。扣案
如附表所示之物均沒收。
    事   實
一、緣丙○○、乙○○、戊○○、丁○○均係朋友關係，戊○○
    、乙○○因曾向丙○○批購物品販賣均稱呼丙○○為「老闆
    」或「小洛」，4 人平日即時有往來。而丙○○明知非經中
    央主管機關許可，不得持有槍砲彈藥刀械管制條例所管制具
    有殺傷力之制式手槍及子彈，竟基於未經許可持有制式手槍
    及子彈之犯意，於不詳時間，在臺灣地區某處，以不詳方法
    取得具有殺傷力之奧地利GLOCK廠19型口徑9mm制式半自動手
    槍1枝（含彈匣1個，槍枝管制編號：0000000000）、以色列
    IMI廠製941FB型口徑9mm 制式半自動手槍1枝（含彈匣1個，
    槍枝管制編號：0000000000 ）及具有殺傷力之口徑9mm制式
    子彈153顆（於鑑驗時經試射50顆，僅剩103 顆）、12GAUGE
    制式霰彈22顆（於鑑驗時經試射8顆，僅剩14 顆）及不具殺
    傷力之土造子彈1顆（於鑑驗時經試射1顆），而自斯時起未
    經許可持有之。嗣丙○○為避免風險遂於民國（下同）96年
    5 月間某日，囑戊○○先將前開槍枝及子彈交予丁○○保管
    藏放，戊○○明知丙○○所交付藏放者係制式手槍及子彈，
    屬違禁物，未經許可，不得寄藏及持有，仍基於為丙○○寄
    藏制式手槍及子彈之犯意，將丙○○所有前揭槍、彈裝放於
    袋內，於96年5 月底持至丁○○位於桃園縣中壢市下興南42
    號住處，交由丁○○藏放保管，丁○○明知戊○○所交付之
    物係丙○○所持有之制式手槍及子彈，仍基於與戊○○共同
    為丙○○寄藏制式手槍及子彈之犯意，自該時起將上述具殺
    傷力之制式手槍及子彈，藏放於其上開住處儲藏室。嗣丁○○無暇保管該等槍彈，要求戊○○至其住處取回，戊○○遂
    於96年6 月13日晚間某時，再至丁○○上開住處取回前述槍
    、彈，並承前之單一犯意，即自行持往乙○○所任職位於桃
    園縣中壢市○○街76號「東三計程車行」，交予乙○○代為
    保管藏放，乙○○明知該等槍彈係丙○○所有，仍基於與戊○○共同為丙○○寄藏制式手槍及子彈之犯意，而應允之，
    惟自覺將槍彈放在其住處或任職之計程車行不妥，且思及丙○○與徐明榮（徐明榮所涉槍砲彈藥刀械管制條例罪嫌，另
    經檢察官為不起訴處分確定）等人在桃園縣中壢市○○路 2
    號之1 合夥經營「康祐穩建設股份有限公司」（下稱康祐穩
    公司）而與丙○○有關，遂於翌日（6月14日）凌晨1時29分
    26 秒，在未告知任何人之情況下，以其所有金色大紙袋1只
    裝放上開槍彈以利藏放，逕自持至上述康祐穩公司辦公室沙
    發後方藏放。嗣因警方前於95年10月間，接獲匿名檢舉丙○○涉嫌放高利貸、持有槍枝等罪嫌，經臺灣苗栗地方法院檢
    察署檢察官指揮偵辦，並就丙○○、丁○○等人實施通訊監
    察，查知丙○○涉持有槍、彈嫌疑重大，另警方於96年5月9
    日接獲祕密證人A1（年籍資料詳卷）檢舉徐明榮、戊○○等
    人涉犯恐嚇取財罪嫌，經偵辦結果認丙○○與徐明榮、戊○○涉嫌虛設康祐穩公司以從事暴力討債並持有槍械等不法情
    事，而檢具事證，向臺灣桃園地方法院檢察署檢察官就徐明
    榮、戊○○之住所及康祐穩公司等處所聲請核發搜索票，而
    於96年6月15日上午8時30分許，至桃園縣中壢市○○路2 號
    之1 康祐穩公司執行搜索，當場在該公司沙發椅後方查扣前
    述經乙○○持往藏放之具有殺傷力之奧地利GLOCK廠19 型口
    徑9mm制式半自動手槍1枝（含彈匣1個，槍枝管制編號：00
    00000000）、以色列IMI廠941FB型口徑9mm制式半自動手槍1
    枝（含彈匣1個，槍枝管制編號：0000000000）及口徑9mm制
    式子彈153顆（於鑑驗時經試射50顆，僅剩103顆）、12GAUG
    E制式霰彈22顆（於鑑驗時經試射8顆，僅剩14顆）、不具殺
    傷力之土造子彈1顆（於鑑驗時經試射1顆，此部分已經檢察
    官不另為不起訴處分在案）、裝放上開槍枝及子彈所用之金
    色大紙袋1個、大塑膠袋1個、紙盒5 個等物。嗣再經警方於
    96年8月8日下午4 時30分許，持臺灣桃園地方法院檢察署檢
    察官核發之拘票，至桃園縣新屋鄉○○村○○路82巷32號住
    處拘提乙○○到案，於同年月8 日上午11時30分許，持臺灣
    桃園地方法院檢察署檢察官核發之拘票，至桃園縣楊梅鎮○○里○○路○段551巷65弄98號拘提戊○○到案，於同年月10
    日下午1 時30分許，持臺灣桃園地方法院檢察署檢察官核發
    之拘票，至臺中縣烏日鄉○○路○段309號拘提丙○○到案，
    於同年月13日上午11時30分許，持臺灣桃園地方法院檢察署
    檢察官核發之拘票，至桃園縣中壢市下興南42號拘提丁○○
    到案，始陸續查悉上情。
二、案經內政部警政署刑事警察局暨臺中縣政府警察局烏日分局
    報告臺灣桃園地方法院檢察署檢察官偵查起訴。
    理  由
壹、程序部分：
  (一)證人即共同被告戊○○、乙○○、丁○○之警詢筆錄，對其
    他被告丙○○、丁○○、戊○○、乙○○部分（屬於證人性
    質之部分），均有證據能力：
    按「刑事審判上之共同被告，係為訴訟經濟等原因，由檢察
    官或自訴人合併或追加起訴，或由法院合併審判所形成，其
    間各別被告及犯罪事實仍獨立存在。故共同被告對於其他共
    同被告之案件而言，為被告以外之第三人，本質上屬於證人
    ，為確保被告對證人之詰問權，證人於審判中，應依法定程
    序，到場具結陳述，並接受被告之詰問，其陳述始得作為認
    定被告犯罪事實之判斷依據，此觀司法院釋字第582、592號
    解釋意旨甚明。」最高法院95年度台上字第2724號判決採同
    一見解。另按「依司法院釋字第582、592號解釋意旨，在民
    國92年9月1日刑事訴訟法修正生效之前、後，繫屬於各級法
    院之刑事案件，其個案事實之認定涉及以共同被告之陳述，
    作為其他共同被告論罪之證據者，法院就被告本人之案件調
    查共同被告時，均須使該共同被告立於證人之地位，踐行人
    證之法定調查程序；又共同被告於審判外之陳述，依法律特
    別規定得作為證據者，除客觀上不能受詰問者外，於審判中
    仍應依法接受詰問程序，藉以保障被告本人之詰問權。」最
    高法院95年度台上字第4189號判決採同一見解。經查：被告
    丙○○、丁○○、戊○○、乙○○等人，經檢察官將其等一
    同提起公訴，被告丙○○等人成為共同被告之關係。原審法
    院就被告丙○○、丁○○、戊○○、乙○○等人本人之案件
    調查共同被告時，業已使各該共同被告立於證人之地位，踐
    行人證之法定調查程序，依法命其具結陳述後，並予被告詰
    問之機會，嗣本院審理時，並再提示證人即共同被告之上開
    各該供述筆錄及要旨，由被告依法辯論，有本院97年5 月14
    日審判筆錄可按（見本院卷第95頁），揆諸前揭說明，本件
    被告戊○○等人之前於警詢、原審所為不利於其他共同被告
    之陳述筆錄，既已賦予被告反對詰問權，並踐行之合法調查
    程序，各該被告對其他共同被告之供述筆錄或審判外之陳述
    ，均得作為證據。是被告丙○○之選任辯護人指稱戊○○、
    乙○○、丁○○等人於審判外之陳述，無證據能力云云，尚
    非可採。
  (二)至證人謝祥焜於偵查中，及證人即共同被告戊○○、乙○○
    、丁○○於偵查中以證人身分，除關於自己部分之陳述，就
    有關於其他共同被告之陳述，均於供前具結所為之陳述（有
    結文4紙附於偵查卷可稽見偵字第14021號卷第172、188、20
    3、228、230 頁），係檢察官依法訊問，復無其他事證足資
    認定其等於檢察官訊問時有受違法取供情事，並無何特別不
    可信之情況，依刑事訴訟法第159條之1第2 項規定，自均得
    為證據，且於本院審理時，亦經提示證人即共同被告之各該
    供述筆錄及要旨，由被告依法辯論，而經合法調查，被告丙○○之選任辯護人徒為指摘戊○○、乙○○、丁○○偵查中
    之供述，亦無證據能力云云，並非可採。
  (三)另本件認定事實所引用之卷內其餘卷證資料（包含文書證據
    、物證等證據），並無證據證明係公務員違背法定程序所取
    得，被告及其等選任辯護人於審判程序中復均未於言詞辯論
    終結前表示異議，且卷內之文書證據及物證等，亦無刑事訴
    訟法第159條之4之顯有不可信之情況與不得作為證據之情形
    ，則依刑事訴訟法第159條之5之規定，本件認定事實所引用
    之所有文書證據、物證等證據，均有證據能力，合先敘明。
貳、實體部分：
一、訊據上訴人即被告丙○○、戊○○、乙○○均矢口否認有何
    上揭持有或寄藏槍彈犯行，但被告丙○○辯稱：扣案之槍彈
    非伊所有，亦不知係何人所有，伊只是康祐穩公司之股東，
    平日很少去公司，乙○○離伊住處約1 公里，如果要找他，
    伊去他公司找他就可以，不需要透過1個又1個人藏放，如果
    讓他拿槍彈去伊公司放，就像拿石頭砸自己的腳云云；被告
    戊○○辯稱：伊並未交一包東西予丁○○，槍彈係丁○○叫
    伊過去拿給乙○○的，伊原不知係何物，是到計程車行與乙○○一起將袋子打開才知道是槍彈，伊沒有跟乙○○說要拿
    去何處，就直接離開了，是丁○○告訴伊槍彈係丙○○的云
    云；被告乙○○辯稱：戊○○將扣案槍彈拿到車行時，伊不
    在車行，等伊回到車行謝祥焜告訴伊有人拿西給伊，伊才知
    戊○○所交之物是槍彈，戊○○後來折返車行告訴伊槍彈係
    丙○○的，伊即拿到康祐穩公司放，主觀上並無為丙○○寄
    藏槍彈之犯意云云。
二、惟查：
  (一)前揭關於被告丁○○寄藏制式槍枝及子彈等犯行，迭據被告
    丁○○於原審及本院供承不諱，並有附表所示即奧地利GLOC
    K廠19型口徑9 mm制式半自動手槍1 枝（含彈匣1個，槍枝管
    制編號：0000000000）、以色列IMI廠製941FB型口徑9mm 制
    式半自動手槍1枝（含彈匣1個，槍枝管制編號：0000000000
    ）及口徑9mm 制式子彈153顆、12GAUGE制式霰彈22顆及土造
    子彈1 顆之槍枝及子彈，扣案可證。而扣案槍枝及子彈，經
    送請內政部警政署刑事警察局以性能檢驗法、試射法、電解
    腐蝕法鑑定結果認：送鑑槍枝2枝，其中1 枝認係口徑9mm制
    式半自動手槍（含彈匣1 個，槍枝管制編號：0000000000）
    ，為奧地利GLOCK廠19 型，槍號遭磨滅，經以電解腐蝕法重
    現結果，研判槍號為AKC894，槍管內具陸條右旋來復線，可
    擊發同口徑制式子彈，認具殺傷力；另1枝認係口徑9mm制式
    半自動手槍（含彈匣1 個，槍枝管制編號：0000000000），
    為以色列IMI廠製941FB型，槍號經變造為00000000，經檢視
    後槍號應為00000000，槍管內具陸條右旋來復線，可擊發同
    口徑制式子彈，認具殺傷力；送鑑子彈153 顆，認均係口徑
    9mm 制式子彈，採樣50顆試射，均可擊發，認具殺傷力；送
    鑑土造子彈1 顆，具直徑9.06mm金屬彈頭，經試射，雖可擊
    發，惟其動能甚微，認不具殺傷力；送鑑霰彈槍子彈22顆，
    均係12GAUGE之制式霰彈，採樣8顆試射，均可擊發，認具殺
    傷力等情，有該局96年7月16日刑鑑字第09600094552號槍彈
    鑑定書1份附卷可稽（見偵字第14021號卷第119至126頁），
    是扣案之槍枝及子彈（土造子彈1 顆除外），均有殺傷力，
    堪以認定。從而被告丁○○之自白核與事實相符，自堪採為
    認定犯罪之證據。
  (二)本件扣案之槍彈係被告乙○○於96年6月14日凌晨1時29分26
    秒，以金色大袋子裝放持往康祐穩公司辦公室沙發椅後方藏
    放，為警於96年6月15日上午8時30分許，至康祐穩公司搜索
    查扣等事實，業據被告乙○○供承不諱（見偵字第20804 號
    卷第39至40頁），並有臺中縣警察局烏日分局搜索扣押筆錄
    及扣押物品目錄表、康祐穩公司監視翻拍照片5 張、查獲現
    場照片共11張附卷可稽（見偵字第14021 號卷第39至42頁、
    他字第3083號卷第42至44頁、29至34頁），及前開槍枝及子
    彈、裝放槍彈所用之金色大紙袋1個、大塑膠袋1 個、紙盒5
    個扣案為憑，復經證人即共同被告丁○○、戊○○及證人徐
    明榮指認康祐穩公司96年6月14日凌晨1時29分26秒監視器翻
    拍照片中手持金色大紙袋之男子確係被告乙○○本人無訛，
    有其等指證照片、台中縣警察局烏日分局指認犯罪嫌疑人紀
    錄表在卷可證（見偵字第14021 號卷第163、166、195、198
    頁、他字第3083號卷第46、49、50、53頁、偵字第2080 4號
    卷第19至24頁、第33至37頁、第45頁），核與警方在前開康
    祐穩公司所查扣裝放子彈之紙盒上採集指紋送請內政部警政
    署刑事警察局鑑定結果，與該局檔存乙○○指紋卡之左拇指
    、左食指、右中指、左中指、右環指指紋相符之結果相合，
    亦有臺中縣警察局烏日分局刑案現場勘察卷【含臺中縣警察
    局烏日分局現場勘察報告、刑案現場照片27張、十指紋查詢
    結果】、內政部警政署刑事警察局96年7月26日刑紋字第096
    0105432號鑑驗書等件附卷可稽（見偵字第20804 號卷第117
    至137 頁、他字第3083號卷第15至16頁）。足認上揭具殺傷
    力之制式槍枝及子彈係被告乙○○持往康祐穩公司辦公室沙
    發後方所藏放屬實，堪予認定。
  (三)被告丙○○雖否認扣案槍彈為其所有，然查：
  1.據證人即共同被告丁○○於警詢、偵查中及原審證稱：警方
    所查獲之槍彈是戊○○先交給伊，大約是在96年5 月底左右
    ，戊○○在半夜將槍彈拿到伊家給伊，伊當時在睡覺，伊接
    到他的電話就起床，他就拿了1 個像麻布袋或是紙袋的東西
    ，說要交給伊保管，他拿給伊時告訴伊袋子內是槍彈，說是
    「小洛」即丙○○的，他並無說為何要交給伊保管，他只有
    說是受丙○○之託拿給伊保管，丙○○叫戊○○拿到伊家擺
    放，但伊沒有打開來看，伊就先放在家裡後院儲藏室內，約
    過了1 星期左右，因為伊要上班的關係，所以打電話叫戊○○到伊家拿回去，伊將槍彈交給戊○○拿回去時，並沒有告
    訴戊○○叫他交給何人等語（見偵字第14021號卷第194至19
    7頁、第200至202頁、原審卷五第48頁、51頁、52頁、59 頁
    ），參諸證人即共同被告戊○○於警詢及原審中均證稱：96
    年5 月間有到丁○○家中拿東西，所拿的東西用一個袋子裝
    ，96年6 月13日接獲丁○○電話後，有到丁○○家中取走包
    裝於袋內之槍彈等語（見偵字第20804 號卷第33至34頁、原
    審卷五第61頁、64頁），足見證人丁○○前揭所陳，應非虛
    妄。
  2.又依共同被告乙○○於警詢、偵查及原審中證稱：伊所提之
    袋中裝的是2 把手槍及子彈，這包槍彈實際所有人是丙○○
    ，是一個朋友外號叫『菜脯』即戊○○，在6 月13日晚間10
    、11點左右拿到伊上班的計程車行給伊，因為他們認為伊在
    跑計程車，放伊這裡比較安全，他跟伊說是老闆的，伊就知
    道，94年伊在中壢觀光夜市認識他，當時在做生意，要跟他
    批貨，所以叫他老闆，老闆就是丙○○。伊當時有打開來看
    有看到槍彈，伊不敢拿回家，伊先把東西放在車行，後來伊
    又去載客人，回到公司約12點左右，因為這間建設公司丙○○是股東之一，所以伊就把這袋槍彈拿到這邊來放，丙○○
    在徐明榮遭警方查獲槍彈後有去找過伊，因為丙○○知道那
    一袋槍彈是伊拿到康祐穩公司內放的，所以丙○○到中壢市
    ○○路○ 段長江加油站找伊，他叫伊上車，之後載伊去中原
    大學，當時他就叫伊要把事情扛下來，伊不同意等語（見偵
    字第14021號第175至176 頁、第185至187頁、原審卷五第72
    至74頁、78頁），核與證人即共同被告戊○○於警詢及偵查
    中結證稱：「警方查到乙○○提袋中有槍彈，是我交給他的
    」、「（問：在何時何地交付？）在乙○○的車行，在桃園
    中壢廣達街76號」等語（見偵字第14021號卷第163 至166頁
    、第170、171頁）；證人即東三計程車行負責人謝祥焜於原
    審證稱：「（問：你在96年6月間戊○○有拿1袋東西請你轉
    交給乙○○？）無」、「（提示扣案槍彈照片，問：本案扣
    案槍彈你有無見過？）有看過，但是沒有細看」、「（問：
    你說你看過，是在何時何地看過的？）…我有在車行見過這
    些東西，是戊○○、乙○○在看的時候我看到的」等語（見
    原審卷五第90頁、92頁），另證人徐明榮亦於原審中證稱被
    告丙○○確為康祐穩公司之股東，但很少到公司，乙○○亦
    僅1、2個月來一次（見原審卷五第83至85頁）等情節相符，
    堪可信實。
  3.又被告丁○○於原審雖一度改稱戊○○將上開槍彈以類似麻
    布袋裝放持至伊住處寄放，當時並不知道係槍彈，係隔1、2
    天後戊○○才告知係槍彈云云，惟觀諸被告丁○○自警詢起
    至偵查止一再供稱：戊○○於96年5 月底將槍彈持至伊住處
    時即告知伊是槍彈，且係丙○○所有，伊即先放在家裡後院
    儲藏室，約過1 星期左右，伊才叫戊○○取走等語（見偵字
    第20804號卷第46頁、偵字第14021號卷第201 頁），已詳如
    前述，其遲至原審審理時始改稱剛開始不知道係槍彈，隔 1
    、2 天經戊○○告知才知悉云云（見原審卷五第48頁），顯
    係因應庭訊之進行始改變說詞，其此部所陳亦難採信。再被
    告戊○○雖否認有將扣案槍枝交付丁○○之事實，而辯稱伊
    係到丁○○家拿東西，該批槍彈並非伊交付予丁○○寄藏云
    云，但扣案之槍彈係被告戊○○經被告丙○○所囑拿至丁○○家中，交付丁○○保管藏放之事實，已據證人丁○○證述
    明確在卷，核諸證人丁○○自始供承有寄藏槍彈之犯行，就
    該槍彈究否係戊○○交付寄藏乙節，核無隱瞞之必要，況被
    告戊○○亦於原審中自承其於96年5 月間有到丁○○家中拿
    東西等語（見原審卷五第61頁），復又陳稱：丁○○於96年
    6 月13日連絡其去拿槍彈等語（見原審卷五第64頁），茍上
    揭槍彈非被告戊○○所攜帶交予被告丁○○，而系爭槍彈既
    非被告丁○○所有，丁○○何能通知被告戊○○前來取走？
    益見證人丁○○所陳96年5 月間戊○○將扣案槍彈拿至其家
    中交付保管，復於同年6 月13日經其連絡戊○○將之取走等
    情節，較屬可採。是被告戊○○所辯該扣案槍彈並非其交付
    丁○○寄藏云云，尚無可採。
  4.另證人戊○○雖一再證稱：扣案之槍彈丁○○交給伊時，對
    伊說這包東西是老闆的，叫伊交給乙○○云云（見偵字第14
    021號卷第170頁），惟此為被告丁○○否認在卷（見同偵查
    卷第201 頁），參諸證人即共同被告乙○○歷次證述，均未
    曾指述扣案槍彈係經丁○○囑託保管之情，自難遽認該扣案
    槍彈，係被告丁○○囑戊○○交付乙○○所寄藏。至被告乙○○雖於警詢中陳稱：『菜脯』（即戊○○）告訴我說這東
    西是『老闆』交代要我拿去放好的，『菜脯』口中的老闆指
    的就是丙○○等語（見偵字第14021號卷第181頁反面），於
    偵查中亦陳稱：「（扣案物品）是丙○○託給戊○○拿給我
    的」（見同上偵查卷第185 頁），於原審證稱：「在警詢中
    有講是戊○○告訴我是老闆交代我要拿去放好，老闆就是丙○○」等語（見原審卷五第73頁），惟經原審詢問「戊○○
    有無說是丙○○要你保管槍彈的？」時，證人乙○○又答稱
    ：「他沒有這樣講，他只是叫我放好」、「他說（槍彈）是
    丙○○的」等語（見原審卷第73頁），前後陳述已有不一，
    復參以被告戊○○於原審中亦否認係應丙○○指示而將槍彈
    交付乙○○（見原審卷五第63頁），是自難遽因被告乙○○
    前揭所陳，即遽認該批扣案槍彈亦係被告戊○○應被告丙○○指示，而交付被告乙○○所寄藏，應認係被告戊○○自丁○○住處取回時，自行持往被告乙○○任職之計程車車行，
    交予乙○○代為保管藏放。從而被告丙○○、戊○○、乙○○前揭所辯各節，均屬卸責之詞，難以憑採。
  5.按所謂「未經許可，持有槍、彈」係指對槍、彈有實力支配
    而言，亦即對該槍、彈於事實上有支配力者而言，究為他人
    所有，抑僅歸其持有，無庸區分（最高法院26年渝上字第36
    9 號判例參照）。又未經許可持有槍枝、子彈，其持有之繼
    續，為行為之繼續，亦即一經持有該槍彈，罪即成立，至其
    持有行為終了時，均論為一罪，不得割裂（最高法院93年度
    台上字第187 號判決參照）。依上綜合被告丁○○、戊○○
    、乙○○及證人謝祥焜、徐明榮等人上開陳述內容，可得知
    扣案槍、彈原係被告丙○○於持有中將之交予被告戊○○，
    由被告戊○○轉交予丁○○保管藏放，被告戊○○取得前開
    槍彈後先持交予被告丁○○藏放，被告丁○○明知槍彈係丙○○所有仍應允之而與戊○○共同藏放該等槍彈至其後戊○○取走為止，戊○○取回槍彈後旋又持至被告乙○○任職之
    計程車行交由乙○○代為藏置，被告乙○○復亦明知該等槍
    彈係丙○○所有，仍應允之而與戊○○共同藏放該等槍彈，
    嗣又在未告知任何人之情況下自行決定將上開槍彈持至與被
    告丙○○有關之康祐穩公司藏放，而互核被告丁○○、戊○○、乙○○前所述有關扣案槍彈之來源及經手過程均屬相符
    ，且其等所述經手過程，並非常見，且有些轉折，復未經勾
    串，如均非其等親身經歷，自難有如此相符之供述，堪見係
    出於其等之親身經歷無疑，況被告丙○○亦自承其綽號為「
    小洛」，被告丁○○、乙○○及戊○○等人平時確以「洛哥
    」或「老闆」稱呼之（見偵字第20804 號卷第48頁反面、原
    審卷一第18頁），扣案槍枝及子彈苟非被告丙○○所持有並
    交付被告戊○○、丁○○、乙○○保管藏放，被告丁○○、
    乙○○自無須先自承有為丙○○寄藏該等槍彈之犯行後，再
    設計誣陷丙○○之必要，堪徵扣案之制式手槍及子彈係被告
    丙○○所持有，而被告丁○○、乙○○則分別有與被告戊○○共同為被告丙○○寄藏上述槍枝及子彈之犯意聯絡及行為
    分擔甚明。被告戊○○雖先後將被告丙○○所有槍彈交予丁○○及乙○○代為保管藏放，惟被告戊○○明知槍彈係丙○○所持有且有交予他人藏放之意，而其對於扣案槍、彈，復
    有事實上支配力之持有關係，此由其將扣案槍彈先交予丁○○約1 週後，又自行前往丁○○住處取走槍彈，旋又持往乙○○所任職計程車行交予乙○○代為保管藏放等情自明，俱
    見被告戊○○確有依被告丙○○之指示保管槍彈，且分別與
    被告丁○○、乙○○有共同管領、寄藏槍彈之犯意聯絡及行
    為分擔至明。
  (四)又公訴意旨雖認被告丙○○有於95年12月底某日，將上開槍
    彈交予戊○○及乙○○供渠等帶往桃園縣中壢市復旦中學後
    山試射數顆子彈後旋取回等情節，主要係依據被告丁○○之
    供述，然觀之被告丁○○雖指證稱：有於95年10月底在丙○○住處，看到乙○○與戊○○將丙○○所有槍彈拿到丙○○
    住處給丙○○看，之後就收起來，離開時乙○○又將槍彈帶
    走，及12月底有與乙○○與戊○○至復旦中學後山，由乙○○取出槍枝試射等情（見原審卷五第53至58頁），惟經檢察
    官當庭提示本案扣案槍枝照片供被告丁○○指認是否與10月
    底在丙○○住處看到的槍枝相同，被告丁○○答稱：不能確
    定，因為手槍都黑黑的等語（見原審卷五第49頁），又經辯
    護人詢以：10月底所看到之槍枝與12月戊○○、乙○○試的
    槍是否一樣？被告丁○○復答稱：當時是晚上，都黑黑的，
    而且我只是在旁邊而已，我並無親自去試槍，所以我無法確
    定10月底看到的槍及12月去試的槍是否同樣等語（見原審卷
    五第51頁），依被告丁○○前揭供述，其既不能確認於95年
    10月底在被告丙○○住處所看到之槍枝與嗣後乙○○、戊○○持至復旦中學後山試射之槍枝及於96年5 月底受戊○○所
    託受寄藏放之槍枝是否均相同，縱認被告丁○○所指上情屬
    實，亦因扣案之槍枝外型普通，與之外型相似之槍枝所在多
    有，被告丁○○在丙○○住處當時所見乙○○、戊○○為丙○○保管及試射之槍枝是否即為本案系爭槍枝，並非無疑。
    況且，被告丁○○在丙○○住處及復旦中學後山時均未親自
    碰觸或使用其所看到之槍枝，亦據被告丁○○供述在卷（見
    原審卷五第51頁），故丁○○所指在上開2 處所看到之槍枝
    究屬何種類型、是否具有殺傷力等情均不明，基此，亦難遽
    認被告丁○○在丙○○住處及在復旦中學後山看到之槍枝即
    為本案扣案之槍彈，佐以被告乙○○及戊○○復均否認有於
    10月底將槍枝拿到丙○○住處及持槍在復旦中學後山試射等
    事實（見原審卷五第71頁、81頁），此外復查無其他積極證
    據足認被告丁○○所指在上開2 處所見到之槍彈即為本案扣
    案之槍彈，公訴意旨所指被告丙○○有於95年12月底某日，
    將本件扣案槍彈交付予戊○○及乙○○供渠等帶往桃園縣中
    壢市復旦中學後山試射數顆子彈後旋取回等情，尚有誤會。
    而公訴意旨據此推論被告丙○○係於95年間某日起持有上述
    槍彈一節，亦有所誤。關於被告丙○○最初持有系爭槍枝及
    子彈之時間，因被告丙○○矢口否認持有上開槍彈，自不會
    說出其係分別或同時，及何時、地取得該槍彈而持有之，又
    無其他證據足以認定被告丙○○是分別或同時及何時、地取
    得該槍彈，據此僅能認被告丙○○初始係自不詳時間，在臺
    灣地區某處，同時取得上開槍彈而未經許可持有之，且因未
    經許可持有槍枝、子彈，其持有之繼續，為行為之繼續，亦
    即一經持有該槍彈，罪即成立，至其持有行為終了時，均論
    為一罪，不得割裂，是上述事實之認定對被告丙○○所犯上
    開犯行自不生影響，附此敘明。
  (五)至被告丙○○雖否認要求乙○○扛下本件槍彈之犯行云云，
    然依證人甲○○於本院中所證：伊為徐明榮之表哥，並未與
    丙○○、乙○○一起至中壢休站去，亦未聽到丙○○要乙○○扛下本案槍彈的問題等語（見本院卷第94頁反面），亦無
    從證實被告丙○○確有要求乙○○頂替罪行之情，然證人即
    共同被告戊○○、丁○○、乙○○均一致證稱：該批扣案槍
    彈係被告丙○○所有，而交付渠等為之保管藏放（見原審卷
    五第48頁、63頁、65頁、73頁），足見被告丙○○持有扣案
    槍彈之犯行，已臻明確，前揭證人甲○○之證述，尚不足為
    有利於被告丙○○之認定。
  (六)另被告丙○○聲請傳喚證人莊閔雄，欲證明被告丙○○於96
    年6月14日員警查獲本案槍彈前至少3個月內，並未去過康祐
    穩建設公司，然被告丙○○於案發前有無經常前往康祐穩建
    設公司，核與被告丙○○所涉持有槍彈之犯行，顯然無關，
    前開聲請自無調查之必要。
  (七)綜上所述，本件事證明確，被告丙○○持有前開具有殺傷力
    之制式槍枝及子彈犯行，被告戊○○、丁○○、乙○○共同
    寄藏前開具有殺傷力之制式槍枝及子彈犯行，均堪認定，應
    依法論科。
三、按持有槍砲為長時間之繼續，乃行為之繼續而非狀態之繼續
    ，故如未受允准，持有槍砲而無正當理由之行為持續長時間
    ，於終止持有前，均在其犯罪行為實施中。其間法律縱有變
    更，其行為既繼續實施至新法施行以後，即與犯罪後法律有
    變更之情形不同，不生新舊法比較適用之問題（最高法院75
    年度台上字第3370號判決意旨參照）。據而：
  (一)查被告丙○○自不詳時間起繼續持有上開制式槍枝及子彈至
    96年6 月15日經警查獲該等槍彈止，是依前揭說明，不生法
    律變更新舊法比較之問題，應逕適用行為終了時之現行刑法
    及槍砲彈藥刀械管制條例論處，又制式霰彈係屬槍砲彈藥刀
    械管制條例第4條第1項第2 款之子彈，核被告丙○○所為，
    係犯槍砲彈藥刀械管制條例第7條第4項之未經許可持有手槍
    罪、同條例第12條第4 項之未經許可持有子彈罪。其同時取
    得手槍及子彈而持有之，係一持有行為，同時觸犯上開2 罪
    名，為想像競合犯，應依刑法第55條規定從一重之未經許可
    持有手槍罪處斷。
  (二)被告戊○○、丁○○、乙○○所為，核均係犯槍砲彈藥刀械
    管制條例第7條第4項之未經許可寄藏手槍罪、同條例第12條
    第4 項之未經許可寄藏子彈罪。其等三人均係以一行為同時
    寄藏上開制式手槍及制式子彈，同時觸犯2 罪名，為想像競
    合犯，均應依刑法第55條規定從一重之未經許可寄藏手槍罪
    處斷。又其等受託寄藏制式手槍及子彈而持有槍彈之低度行
    為，為寄藏槍彈之高度行為所吸收，均不另論罪。又被告戊○○就上揭寄藏槍彈犯行自96年5月底起至同年6月13日止與
    被告丁○○間，另自96年6月13日起至同年6月15日止與被告
    乙○○間，分別互有犯意聯絡及行為分擔，均為共同正犯。
    又被告戊○○雖先後與丁○○、乙○○均有共同寄藏之行為
    ，惟其仍屬單一寄藏制式手槍及子彈犯意而接續多次行為，
    侵害1個法益，應為接續犯，各屬單純一罪。
  (三)再查被告丁○○於警詢、偵查、原審及本院審理中均坦承寄
    藏槍彈之犯行，並進而明確指證共犯戊○○、丙○○並順暢
    法院調查證據程序，減少司法資源之浪費，被告丁○○深夜
    受友人戊○○所託寄放槍彈一批，並無以此槍彈從事不法行
    為之意圖，又被告乙○○寄藏槍彈時間短暫，且知有不妥而
    攜至被告丙○○之投資公司處藏放，其等動機尚屬單純，雖
    未依法報繳，但寄藏時間非長，且寄藏期間未造成社會實質
    危害，情輕法重，依被告丁○○、乙○○所犯情節，客觀上
    顯可憫恕，即使宣告法定最低度刑，猶嫌過重，依其等客觀
    之犯行與主觀之惡性二者加以考量，爰均依刑法第59條之規
    定酌量減輕其刑。
四、原審對被告等人予以論罪科刑，固非無見，惟查：(一)原審雖
    認定扣案槍枝係戊○○受丙○○之囑託交付丁○○寄藏，然
    被告戊○○一再否認有將扣案槍枝交付丁○○之事實，原判
    決對於如何認定被告戊○○係受丙○○之囑託而交付槍彈予
    被告丁○○寄藏，於理由欄內並未敘明，尚有未洽。(二)原判
    決認定被告戊○○至丁○○上開住處取回前述槍、彈後，並
    承前單一犯意，旋又「自行」持往乙○○所任職位之「東三
    計程車行」，交予乙○○代為保管藏放等情，惟於理由欄內
    所引證人即共同被告乙○○自警詢、偵查及原審等歷次陳述
    ，均係指稱扣案槍彈亦係被告戊○○應「被告丙○○指示」
    ，而交付被告乙○○所寄藏，但亦未說明何以認定係被告戊○○，並非應「被告丙○○指示」，而係「自行」將前述槍
    、彈持往乙○○所任職之計程車車行，交付乙○○保管藏放
    ，亦有不合。(三)再被告丁○○、乙○○之犯行，應有刑法第
    59條規定之適用，原審漏未審酌，亦有未洽。被告丙○○上
    訴意旨猶執陳詞否認有持有槍彈之犯行；被告戊○○上訴意
    旨，亦辯稱伊並未拿槍枝交予丁○○，伊雖從丁○○家中拿
    一包東西交予乙○○，但伊不知是何東西，丁○○只說這包
    東西是老闆的，是當面拿給乙○○時打開來看才知是槍云云
    ；被告乙○○上訴意旨以：被告因戊○○未曾事前告知，亦
    未獲其同意，即將扣案槍彈送到被告工作之計程車行要求保
    管，被告為劃清界線，表明無欲為丙○○保管之意，乃連夜
    將扣案槍彈送回丙○○經營之公司，不幫丙○○保管，竟遭
    認定有寄藏槍彈之犯行，難令甘服云云，然被告丙○○否認
    持有槍枝之犯行及被告戊○○否認有交付扣案槍彈予丁○○
    等辯詞，均不足採信，業如前述，且被告戊○○經被告丙○○所囑交付扣案槍彈予丁○○保管藏放時，已明確告知丁○○保管之物品為扣案槍彈，亦經詳述如前，被告戊○○上訴
    意旨仍辯以不知交付乙○○之物品為槍彈，迄乙○○當面打
    開後，始知為槍彈云云，自難憑採。至被告戊○○雖未事先
    通知乙○○或經其同意，即將扣案槍彈攜至乙○○任職之計
    程車車行交付乙○○，然被告乙○○經被告戊○○交付該批
    扣案槍彈，並囑被告乙○○將之藏放妥當時，被告乙○○明
    知該包物品是槍彈違禁物品（見原審卷五第73頁），卻未當
    場表示拒絕之意，或將之持往警察機關報繳，仍為允受而為
    寄藏，已然該當寄藏槍彈之犯行，嗣後被告乙○○雖在其實
    力支配保管藏放1 日後，即在未告知任何人之情形下，將之
    另行藏放於康祐穩公司辦公室沙發後方，惟仍無解於其寄藏
    槍彈之犯行至明，是被告乙○○上訴意旨否認有寄藏槍彈之
    犯行，亦無可採。被告丙○○、戊○○、乙○○三人上訴，
    雖均無理由，但原判決既有上開可議之處，且被告丁○○上
    訴意旨指摘原審未適用刑法第59條之規定，尚有理由，自應
    由本院將原判決撤銷改判。爰審酌被告丙○○持有具殺傷力
    之制式槍枝及各式子彈，火力非小，被告戊○○、丁○○、
    乙○○寄藏具殺傷力之制式槍枝及各式子彈，均對社會治安
    危害甚鉅，兼衡其等持有及寄藏槍、彈之數量及持有之時間
    ，併被告丁○○犯後坦認犯行，並進而明確指證共犯戊○○
    、丙○○並順暢法院調查證據程序，減少司法資源之浪費，
    被告乙○○雖供述犯行經過，但仍否認犯行及被告丙○○、
    戊○○未坦認犯行之態度，及其他一切情狀，分別量處如主
    文所示之刑，並均諭知罰金易服勞役之折算標準。
五、扣案如附表所示之奧地利GLOCK廠19型口徑9mm制式半自動手
    槍1枝（含彈匣1個，槍枝管制編號：0000000000）、以色列
    IMI廠製941FB型口徑9mm 制式半自動手槍1枝（含彈匣1個，
    槍枝管制編號：0000000000）及口徑9mm制式子彈103顆、12
    GAUGE制式霰彈14顆，均屬違禁物，應依刑法第38條第1項第
    1款規定沒收。而扣案之制式子彈50顆及制式霰彈8顆，業於
    送鑑定時經試射擊發，剩餘彈殼、彈頭，不再具有子彈功能
    ，已非違禁物（最高法院94年台上字第3195號判決意旨參照
    ），有上引之內政部警政署刑事警察局槍彈鑑定書可證，爰
    不予宣告沒收。又扣案之金色大紙袋1 個，係供被告乙○○
    裝放前揭具殺傷力之槍枝及子彈，以利寄藏槍枝及子彈所用
    ，且屬乙○○所有，業據被告乙○○供述甚明（見原審卷五
    第74頁、卷六第15頁），應依刑法第38條第1項第2款規定於
    被告乙○○及戊○○所犯罪名項下併予宣告沒收。至扣案大
    塑膠袋1個、放子彈之紙盒5個，雖係供裝放前揭具殺傷力之
    槍枝及子彈所用，惟被告丙○○、戊○○、乙○○、丁○○
    均否認為其等所有（見原審卷六第14頁），且非違禁物，及
    扣案之帳簿、電擊棒、行動電話、監視器主機、襪子、槍袋
    等物，均係案外人徐明榮所有，與本案犯行並無直接關聯，
    又非違禁物，是均不予宣告沒收。
據上論斷，應依刑事訴訟法第369條第1項前段、第364條、第299
條第1項前段，槍砲彈藥刀械管制條例第7條第4項、第12條第4項
，刑法第11條前段、第28條、第55條、第59條、第42條第3 項前
段、第38條第1項第1款、第2款，判決如主文。
本案經檢察官吳國南到庭執行職務。
中    華    民    國    97    年    6     月    4     日
                  刑事第十庭    審判長法  官 楊炳禎
                                      法  官 陳博志
                                      法  官 李春地
以上正本證明與原本無異。
如不服本判決，應於收受送達後十日內向本院提出上訴書狀，其
未敘述上訴之理由者並得於提起上訴後十日內向本院補提理由書
（均須按他造當事人之人數附繕本）。
                                      書記官 蘇秋
中    華    民    國    97    年    6     月    5     日
附表：扣案之奧地利GLOCK廠19型口徑9mm制式半自動手槍壹枝（
      含彈匣壹個，槍枝管制編號：0000000000 ）、以色列IMI
      廠製941FB型口徑9mm制式半自動手槍壹枝（含彈匣壹個，
      槍枝管制編號：0000000000 ）、口徑9mm制式子彈壹佰零
      參顆、12GAUGE制式霰彈拾肆顆。
附錄本案論罪科刑法條全文
槍砲彈藥刀械管制條例第7條第4項：
未經許可，持有、寄藏或意圖販賣而陳列第1項所列槍砲、彈藥
者，處5年以上有期徒刑，併科新台幣1千萬元以下罰金。
槍砲彈藥刀械管制條例第12條第4項：
未經許可，持有、寄藏或意圖販賣而陳列子彈者，處5 年以下有
期徒刑，併科新台幣300萬元以下罰金。


司法院資訊處製作；財團法人民間司法改革基金會備份。
